【裁判字號】    89,自,29
【裁判日期】    890229
【裁判案由】    詐欺
【裁判全文】
臺灣臺中地方法院刑事判決                            八十九年度自字第二九號
    自  訴  人  甲○○
    被      告  乙○○
右列被告因詐欺案件，經自訴人提起自訴，本院判決如左：
    主  文
乙○○無罪。
    理  由
一、自訴意旨略以：被告乙○○於民國八十八年十月二十五日上午十一時許，在台中
    市○○路二五八號，明知自已無資力支付廣告費，仍意圖為自己不法之所有，以
    電話向自訴人表明欲刊登廣告，並以登完之後，便可持報紙及收據直接請款，自
    訴人不疑有他，即依約刊登，嗣被告即交付面額新台幣（下同）二萬元，到期日
    八十八年十二月三日之本票一紙，作為支付廣告費用，詎屆期提示不獲兌現，自
    訴人始知受騙，因認被告涉有刑法第三百三十九條第一項詐欺之罪嫌云云。
二、按犯罪事實應依證據認定之，無證據不得推定其犯罪事實；不能證明被告犯罪或
    其行為不罰者，應諭知無罪之判決，刑事訴訟法第一百五十四條第三百零一條
    第一項分別定有明文。
三、自訴意旨認被告涉有詐欺罪嫌，無非以被告所簽發支付廣告費用之本票不獲兌現
    ，為其主要論據。惟訊據被告固坦承委託自訴人刊登廣告，且所交付供支付廣告
    費用之本票未獲兌現等事實，然堅決否認詐欺，辯稱：伊分別於八十八年九月中
    旬、十月初及十一月初，陸續託自訴人刊登廣告，前二次分別給付現金五千元及
    面額一萬二千元之支票，而該支票業已兌現，第三次票期屆至時，因生意失敗，
    致週轉困難，本票無法兌現，伊並無詐騙意圖等語。經查：自訴人受被告之託刊
    登廣告共計三次，前二次業已付款，業據自訴人自承在卷，則被告並非首次託自
    訴人刊登廣告，又被告係因生意失敗，致週轉困難，自訴人亦無爭執，是被告所
    辯尚非不可採信。按刑法詐欺罪之成立，需行為人於行為伊始，即有不法所有之
    詐騙意圖為其構成要件；又民事上之債務不履行，縱係出於可歸責於債務人之事
    由，苟無足以證明債務人自始蓄意以此行詐之積極證據，亦不得以事後不履行債
    務之事實，推定其具有詐欺之故意。本件自訴人僅以被告所交付之本票屆期不獲
    支付，遽指被告涉嫌詐欺，對於被告如何施用足以使其陷於錯誤之詐術，悉未提
    出具體事證以憑調查，自不得僅因債務不履行之客觀結果，推測被告於交易之初
    存有詐欺取財之主觀犯意。況被告亦無規避其民事責任，於審理中主動與自訴人
    商談，且已清償完畢，業據自訴人指陳在卷，並有和解同意書一紙附卷可憑，益
    證被告無不法所有之意圖。此外，復查無其他積極證據足資證明被告有何詐欺犯
    行，本件係屬不能證明被告犯罪，應為無罪之諭知。
據上論斷，應依刑事訴訟法第三百四十三條、第三百零一條第一項，判決如主文。
中      華      民      國      八十九      年      二  月      二十九 日
 台灣台中地方法院刑事第一庭
                                        法  官 楊國精
右正本證明與原本無異。
如不服本判決，應於送達後十日內向本院提出上訴狀 （須附繕本） ，上訴於台灣高
法院台中分院。
                                        書記官
中      華      民      國      八十九      年      二      月   二十九 日


司法院資訊處製作；財團法人民間司法改革基金會備份。
